臺灣臺東地方法院刑事判決　　　　　　　　　　　　　九十三年度交訴字第一七號
　　公　訴　人　臺灣臺東地方法院檢察署檢察官
　　被　　　告　戊○○
　　輔　佐　人　丁○○
右列被告因公共危險等案件，經檢察官提起公訴（九十三年度撤緩偵字第八號），本
院判決如左：
    主      文
戊○○駕駛動力交通工具肇事，致人傷而逃逸，處有期徒刑柒月。緩刑貳年。
    事  實
一、戊○○於民國九十二年十二月十八日下午二時二十五分許，駕駛車牌號碼ＫＰ三
    ─五八九號機車，沿臺東縣臺東市○○街三二巷由西向東行駛，途經上海街三二
    巷與杭州街路口時，本應注意注意汽車行駛時，應注意車前狀況，並隨時採取必
    要之安全措施，行經無號誌之交岔路口，支線道車應暫停讓幹線道車先行，且依
    當時天晴、日間自然光線充足、路面乾燥、無缺陷、道路無障礙物、視距良好等
    情形，並無不能注意之情事，竟疏未注意，貿然直行，與乙○○所騎乘，沿杭州
    街由北向南行駛之車牌號碼ＳＣ二─一一一號機車發生擦撞，致使其人車倒地，
    乙○○因而受有右膝、左腳踝淺部擦傷、左大腿挫傷瘀血之傷害（起訴書誤繕為
    左膝，爰逕予更正；另過失傷害部分業經乙○○撤回告訴，本院另為公訴不受理
    判決）。戊○○於肇事後，固下車將乙○○扶持至路旁，惟因認車禍之發生係乙○○所引起，於詢問受傷狀況後，因乙○○未回答，且戊○○未取得駕駛執照，
    遂在未採取救護前，即率然騎車離去，嗣經乙○○記下車號而報警查獲。
二、案經乙○○訴由臺東縣警察局臺東分局報請臺灣臺東地方法院檢察署檢察官偵查
    起訴。
    理  由
一、訊據被告戊○○對於右開肇事、肇事後騎車離去及未取得駕駛執照之事實，迭於
    偵查及本院審理程序中均坦承不諱，惟辯稱伊有扶起證人乙○○，並詢問傷勢如
    何，係因證人乙○○未回答，且由外表觀之，證人乙○○並未受傷，始騎車離去
    ，因認無肇事致人受傷而逃逸之故意云云，經查：
（一）右開犯罪事實，業經證人即告訴人乙○○於警詢、本院審理時指訴綦詳，核與
      證人丙○○於警詢、本院審理時證述情節相符，並有財團法人臺東基督教醫院
      出具之診斷證明書一份、道路交通事故現場圖、道路交通事故調查報告表(一)、
      (二)、照片十二幀附卷可稽，又被告駕車肇事後逃逸，經警依證人丙○○提供車
      號始查獲被告等情，亦有臺東縣警察局臺東馬蘭派出所警員賴源德出具之職務
      報告在卷足憑。
（二）又按刑法第一百八十五條之四駕駛動力交通工具肇事致人死傷而逃逸罪係於八
      十八年四月二十一日增訂公布，並自同年四月二十三日開始生效，其增設本條
      文之立法目的，乃為維護交通，增進行車安全，促使當事人於事故發生時，能
      對被害人即時救護，減少死傷，以保護他人權益並維護社會秩序。又其立法精
      神在於交通事故一旦發生，且發生人員傷亡之情況，不論是撞人或被撞，或是
      因其他事故而造成死傷，只要是在駕駛動力交通工具過程內所發生者，參與這
      整個事故過程的當事人皆應協助防止死傷之擴大，蓋如駕駛人於事故發生後，
      隨即駕車逃離現場，不僅使肇事責任認定困難，更可能使受傷之人喪失生命或
      求償無門。且刑法第一百八十五條之四具有遺棄罪之性質，乃參照刑法第二百
      九十四條第一項之刑度來增設，又刑法就無義務者之遺棄（第二百九十三條）
      與有義務者之遺棄（第二百九十四條）訂有不同之罪責。駕駛汽車肇事致人受
      傷或死亡，依道路交通管理處罰條例第六十二條規定，汽車駕駛人有採取救護
      或其他必要措施並向警察機關報告之義務，由此可知，因汽車駕駛人之故意、
      過失肇事致人傷亡者，汽車駕駛人本即負有救護義務，若未予以救護，除有違
      該條例第六十二條之規定外，尚構成刑法第二百九十四條第一項之遺棄罪。然
      第一百八十五條之四的救護義務則不以汽車駕駛人因故意或過失肇事致人傷亡
      為必要，只要其為該交通事故之現場當事人，則對事故現場之傷亡人員皆有救
      護之義務，此即為本條與第二百九十四條第一項之區別所在。因此，本條所欲
      規範者乃當事人於交通事故發生時（不論其有無故意或過失）遺棄被害人於不
      顧的逃逸行為，且若謂當事人之救護義務須視其有無故意、過失而定，則不僅
      有違刑法第一百八十五條之四的立法目的與精神，從而，本條文之功能亦將喪
      失殆盡。故所謂駕駛動力交通工具肇事，乃指駕駛動力交通工具發生交通事故
      ，而非指因故意或過失導致事故發生而逃逸者，始成立本罪。
（三）本件被告戊○○於車禍發生後，既曾下車將證人即被害人乙○○扶至路旁，詢
      問傷勢，雖然證人乙○○並未回答，並拿出手機撥打，然就車禍現場狀況以觀
      ，再依據證人丙○○、乙○○及被告均陳稱，現場撞擊後機車有倒地、被害人
      安全帽脫落及警員到場後所繪製的肇事現場圖以觀，事故地點是在上開交岔路
      口中央，且二車均已進入該交岔路口，而被害人駕駛的機車右側車頭輕微凹陷
      及刮痕外，並自車身左側有刮痕，綜合上情，可以想見二車當時撞擊之力道應
      非輕微，於客觀上一般人當可認識有致受傷之可能性甚大，被告復自承因為無
      駕駛執照，因害怕警方取締而騎車離去，是其未對被害人採取任何救護或其他
      必要措施，顯與刑法第一百八十五條之四所欲規範之目的相符。又縱被告在事
      發當時自認其並無過失，然責任之歸屬非可在事故發生當時即可立刻確認，更
      非可由被告自行判斷其有無故意、過失，是被告自不得因認為其並無過失即任
      意離開現場，堪認被告於事故發生時未立刻給予被害人救護即行逃逸之犯行明
      確，堪以認定。綜上，本案事證已臻明確，被告犯行洵堪認定，自應依法論科
      。
二、核被告所為，係犯刑法第一百八十五條之四之肇事逃逸罪。爰審酌被告戊○○於
    發生本件車禍後，曾下車將被害人乙○○扶至路旁，但仍未確信本件被害人是否
    完全無傷，即於肇事後擅自離去現場，未給予必要之救護與協助，遑論留下任何
    聯絡資料，對被害人所造成之危害，及未取得駕照而騎乘機車，惟念及犯後坦承
    犯行，態度尚稱良好等一切情狀，併審及被害人所受傷勢程度，且被告與被害人
    等達成民事和解，經被害人撤回過失傷害部分告訴等一切情狀，量處如主文所示
    之刑。又被告未曾受有期徒刑以上刑之宣告，有臺灣高等法院被告全國前案紀錄
    表在卷可按，本次一時失慮，偶罹刑典，事後已坦承犯行，深具悔意，經此刑之
    宣告後，應知警惕而無再犯之虞，本院認前開宣告之刑以暫不執行為適當，爰依
    刑法第七十四條第一款規定，予以宣告緩刑二年，以資懲儆。
三、據上論斷，應依刑事訴訟法第二百九十九條第一項前段，刑法第一百八十五條之
    四、第七十四條第一款，罰金罰鍰提高標準條例第一條前段，判決如主文。
本案經檢察官甲○○到庭執行職務。
中      華      民      國    九十三    年    十二    月     二十八     日
                                    臺灣臺東地方法院刑事第一庭
                                        審判長法  官  洪兆隆
                                              法  官  黃珮茹
                                      法  官  呂煜仁
右正本證明與原本無異。
如不服本判決，應於判決送達後十日內向本院提出上訴狀（應附繕本）。
「切勿逕送上級法院」
                                              書記官  王敏玉
中      華      民      國    九十三    年    十二    月     二十九     日
附錄本案論罪科刑法條：
刑法第一百八十五條之四
駕駛動力交通工具肇事，致人死傷而逃逸者，處六月以上五年以下有期徒刑。
